臺灣雲林地方法院民事裁定
111年度司繼字第504號
聲  請  人  陳長興即吳昆明之遺產管理人

上列聲請人聲請處分被繼承人吳昆明財產事件，本院裁定如下：
    主  文
被繼承人吳昆明所遺留如附表所示之不動產，准予變賣。
聲請費用由被繼承人吳昆明遺產負擔。 
    理  由
一、按遺產管理人之職務如左：㈠編製遺產清冊。㈡為保存遺產必
    要之處置。㈢聲請法院依公示催告程序，限定一年以上之期
    間，公告被繼承人之債權人及受遺贈人，命其於該期間內報
    明債權及為願受遺贈與否之聲明，被繼承人之債權人及受遺
    贈人為管理人所已知者，應分別通知之。㈣清償債權或交付
    遺贈物。㈤有繼承人承認繼承或遺產歸屬國庫時，為遺產之
    移交。前項第一款所定之遺產清冊，管理人應於就職後三個
    月內編製之。第四款所定債權之清償，應先於遺贈物之交付
    ，為清償債權或交付遺贈物之必要，管理人經親屬會議之同
    意，得變賣遺產，民法第1179條定有明文。次按依本法之規
    定應開親屬會議時，由當事人、法定代理人或其他利害關係
    人召集之；親屬會議不能召開或召開有困難時，依法應經親
    屬會議之事項，由有召集權人聲請法院處理之，親屬會議經
    召開而不為或不能決議時，亦同，民法第1129條、第1132條
    第2 項亦分別定有明文。是依上開規定，遺產管理人係處分
    遺產之利害關係人，屬親屬會議之有召集權人，於親屬會議
    無法召開時，遺產管理人為清償債務或交付遺贈物之必要，
    即得經法院之同意變賣遺產。又所謂處置，包含有利於遺產
    而不變更物或權利性質之利用或改良行為，除有保存遺產之
    必要，原則上不得處分遺產；又所謂必要，係指在遺產易於
    腐壞，保管不易，或政策改變致價格暴跌等情形，若不予處
    分難以保存其價值者而言，要非任何情形，均屬保存遺產之
    必要處置。
二、聲請意旨略以：聲請人前經本院以103 年度繼字第468 號民
    事裁定選任為被繼承人吳昆明（男、民國00年0 月00日生、
    身分證統一編號：Z000000000號、生前最後籍設：雲林縣○○
    鄉○○路00○00號）之遺產管理人，並經本院104 年度家催字
    第37 號民事裁定准予為公示催告。茲該公示催告期間已屆
    滿，現被繼承人所遺之房屋，因係鐵皮搭建，無人居住使用
    且已年久失修，現亦無經費加以修繕。又該房屋所座落之基
    地原係被繼承人親族所有，惟業經出售於第三人，致無權使
    用上開基地，現為保存被繼承人之房屋價值，有變賣遺產之
    必要，爰依民法第1179條第2項後段規定，聲請變賣被繼承
    人所遺如附表所示之遺產等語。　
三、經查：
　㈠聲請人之上開主張，固據其提出郵局存證信函用紙、被繼承
    人遺產清冊、全國財產稅總歸戶財產查詢清單、財政部中區
    國稅局遺產稅免稅證明書（補發）、雲林縣稅務局房屋稅籍
    證明書等件影本、照片15幀為證，復經本院依職權調取本院
    101 年度繼字第109 號拋棄繼承事件、103 年度繼字第468 
     號指定遺產管理人事件、104 年度家催字第37號公示催告
    事件、105 年度繼字第75號、第84號酌定遺產管理人報酬等
    事件卷宗核閱屬實，堪信為真實。
　㈡又被繼承人吳昆明之繼承人均已拋棄繼承，並經本院依職權
    向雲林○○○○○○○○函調被繼承人之法定繼承人戶籍資料，亦查
    無其他法定繼承人，此有該所111 年5 月12日雲麥戶字第11
    10001132號函及所附戶籍謄本在卷可稽，本院前選任聲請人
    為被繼承人吳昆明之遺產管理人，是聲請人顯然無法召開親
    屬會議決議被繼承人吳昆明所遺房屋變賣事宜，甚為明確。
    且被繼承人所遺如附表所示之房屋現坐落之土地為無權占用
    ，有聲請人提出之土地所有權狀、不動產土地及房屋等設備
    買賣預約契約書等件影本在卷可佐，並經本院之職權向雲林
    縣北港地政事務所函調土地所有權移轉登記申請資料，亦有
    該所111 年5 月9 日北地一字第1110003388號函覆土地登記
    申請書、土地建築物所有權買賣遺產契約書等影本在卷可查
    。另依聲請人所提出之照片，亦足認附表所示房屋為鐵皮搭
    建且確有久未修繕而有減損其價值之情形，如不變賣其價值
    恐有減損之虞，是聲請人聲請變賣被繼承人吳昆明所遺留如
    附表所示之不動產，於法尚無不合，應予准許。 
四、爰裁定如主文。
五、如對本裁定抗告，須於裁定送達後10日之不變期間內，向本
    院提出抗告狀，並繳納抗告費新臺幣1,000 元。　　
中　　華　　民　　國　　111 　年　　7 　　月　　29　　日
                  　家事法庭　司法事務官　陳崇漢
以上正本係照原本作成
如對本裁定抗告須於裁定送達後10日內向本院提出抗告狀，並應
繳納抗告費新臺幣1,000元整。
中　　華　　民　　國　　111 　年　　8 　　月　　 1　　日
                              書  記  官　鄭景徽
附表：
編號 不動產標示 所有權人 管理人 面積（平方公尺） 權利範圍 1 雲林縣○○鄉○○路00000號 吳昆明 陳長興 1108.8 3分之1 2 雲林縣四湖中正路（未編門牌） 吳昆明 陳長興 160.4 全部